---
title: "Atividade 2 - Raíz Unitária"
author: "Rodrigo Cabral"
date: "21/04/2023"
output:
  pdf_document: default
  html_document: default
---

```{r setup, include=FALSE}
knitr::opts_chunk$set(echo = TRUE)
```

# Nesta atividade foi utilizada uma série com o índice de produção da indústria de transformação brasiliera com ajuste sazonal. O período é referente a Jan/02 a Jan/23. 

## Lendo a série temporal 
```{r}
library(readxl)

ind=read_excel('indice_industria_transf.xlsx')

ind = ts(ind[,2],start=c(2002,1),freq=12)

plot(ind,ylab='Índice da industria de transformação')
acf(ind)

#Primeira Diferença
dind=diff(ind)
plot(dind,ylab='L(1) Índice da industria de transformação')
acf(dind)


```
## Plotando a série original, a primeira diferença e as respectivas autocorrelações.

```{r}
plot(ind,ylab='Índice da industria de transformação')
acf(ind)

#Primeira Diferença
dind=diff(ind)
plot(dind,ylab='L(1) Índice da industria de transformação')
acf(dind, ylab='ACF (diff)')


```
### Nota-se que a série original possui uma forte autocorrelação com decaimento aproximandamente linear. Já a série diferenciada 1 vez, nota-se a estacionaridade da série.   




# Teste de Raiz Unitária
## Aqui serão aplicados alguns testes de raiz unitárias. Serão eles: 
## - Dickey Fuller
## - Dickey Fuller Aumentado 
## - Phillips Perron
## - KPSS
## - Dickey e PAntula

## Vale observar que aparentemente a série não possui uma tendência explícita. Esta observação será considerada na aplicação dos testes. 

# Teste de RU ADF
## Aplicando o teste de ADF puro e depois com lag=1, critério de informação Bayesian e drift. 
```{r}
#install.packages('urca')
library(urca)

#Modelo com constante

ind.df1 =ur.df(ind)
summary(ind.df1)
ind.df2 =ur.df(ind,type='drift',lags=12, selectlags = 'BIC')
summary(ind.df2)

```
Aplicando o teste ADF e analisando o resultando para a estatística T, tem-se que não pode-se rejeitar a H0, logo a série possui pelo menos uma raíz unitária. 


## tomando a primeira diferença e aplicando o teste ADF, tem-se:


```{r}
dind=diff(ind)
plot(dind)

dind.df=ur.df(dind,type='none',lags=0)
summary(dind.df)

dind.df1=ur.df(dind,type='none',lags=24,selectlags='BIC')
summary(dind.df1)
```
Para a série diferenciada uma vez L(1), nota-se que o teste de estatística T está a esquerda de tau1 5%, assim rejeita-se a hipótese nula, logo a série diferenciada uma vez não possui raíz unitária e é estacionária.

# Teste de PP
## Aplicando o teste de Phillips-Perron, que corrige as estatísticas convencionais de DF a partir de Z-tau-mu, tem-se:
```{r}
#Série índice da industria de transformação
#modelo com constante
#library(urca)

ind.pp = ur.pp(ind,type='Z-tau',model='constant',lags='short')
#plot(ind.pp)
summary(ind.pp)

ind.pp = ur.pp(ind,type='Z-alpha',model='trend',lags='short')
#plot(y.pp)
summary(ind.pp)

ind.pp = ur.pp(ind,type='Z-tau',model='constant',lags='long')
#plot(y.pp)
summary(ind.pp)

```
### Nota-se que pelo teste PP, a estatística Z não está dentro do intervalo de confiança menor que 5%. Assim, não rejeita-se a hipótese nula. A série possui raiz unitária e é não-estacionária. 



# Teste KPSS
## Já para o teste de KPSS, assume-se estacionariedade como hipótese nula. 
```{r}
ind.kpss=ur.kpss(ind,type='mu',lags='short')
#plot(ind.kpss)
summary(ind.kpss)

ind.kpss2=ur.kpss(ind,type='tau',lags='short')
#plot(ind.kpss2)
summary(ind.kpss2)
```
Como a estatística do teste KPSS é maior que o valor crítico, rejeita-se a hipótese nula. Ou seja, a série possui raíz unitária e é não-estacionária. 


# Teste de Dickey e Pantula
## Utilizado para séries com maius de uma raiz unitária. 


```{r}
#install.packages('dynlm')
library(dynlm)

#Passo 1: Teste para 2 RU
etapa1=dynlm(diff(log(ind),1,2)~trend(ind,scale=F)+diff(L(log(ind)),1,1))
summary(etapa1)

#acf(etapa1$residuals,type='correlation')
#acf(etapa1$residuals,type='partial')

etapa2=dynlm(diff(log(ind),1,2)~diff(L(log(ind)),1,1))
summary(etapa2)

#acf(etapa2$residuals,type='correlation')
#acf(etapa2$residuals,type='partial')

etapa3=dynlm(diff(log(ind),1,2)~diff(L(log(ind)),1,1)-1)
summary(etapa3)

#acf(etapa3$residuals,type='correlation')
#acf(etapa3$residuals,type='partial')


#Etapa 2: Teste para 1 RU
etapa4=dynlm(diff(log(ind),1,2)~diff(L(log(ind)),1,1)+L(log(ind)))
summary(etapa4)

#acf(etapa4$residuals,type='correlation')
#acf(etapa4$residuals,type='partial')
```
Aplicando o teste para duas raízes unitárias (que possuem significância econométrica) rejeita-se a hipótese nula. Mas para o passo dois não rejeita-se a hipótese nula. Assim, nota-se que há uma raíz unitária.


# Teste de raiz unitária sazonal 
## Mesmo em séries sazonalmente ajustadas em alguns casos há presença de componente sazonal. Assim, será aplicada a essa série o teste de raiz unitária sazonal.
```{r}

#install.packages('uroot')
library(uroot)

#deterministic = a vector of length three containing zeros or ones to indicate, respectively, whether a constant, a trend or seasonal dummies are included in the regression equation of the test.
sazonal.ur=hegy.test(ind, deterministic = c(1,1,1), lag.method = "fixed", maxlag = 1)

sazonal.ur=hegy.test(ind,deterministic = c(1,1,1), lag.method = "BIC", maxlag = 12)
sazonal.ur$fitted.model
sazonal.ur$statistics
sazonal.ur$pvalues

#Teste DHF
#Instalando e carregando pacote de Dummies sazonais
#install.packages("gets")
library(gets)

teste.sazonal=dynlm(diff(ind,1,4)~trend(ind,scale=F)+ season(ind) + L(ind,4)+diff(L(ind,1:4),1,12))
summary(teste.sazonal)         
#acf(teste.sazonal$residuals)
#pacf(teste.sazonal$residuals)


```

Para o teste de raíz unitária sazonal, conclui-se que existe uma raíz unitária não sazonal.



