---
title: "Atividade 2 - Raíz Unitária"
author: "Rodrigo Cabral"
date: "21/04/2023"
output:
  pdf_document: default
  html_document: default
---

```{r setup, include=FALSE}
knitr::opts_chunk$set(echo = TRUE)
```

#Índice de produção da industria de transformação
```{r}
library(readxl)

ind=read_excel('indice_industria_transf.xlsx')

ind = ts(ind[,2],start=c(2002,1),freq=12)

plot(ind,ylab='Índice da industria de transformação')
acf(ind)

#Primeira Diferença
dind=diff(ind)
plot(dind,ylab='L(1) Índice da industria de transformação')
acf(dind)


```


# Teste de Raiz Unitária

# Leitura dos Dados - india Industrial
```{r}
library(readxl)

ind=read_excel('indice_industria_transf.xlsx')

y = ts(ind[,2],start=c(2002,1),freq=12)

plot(y,ylab='Índice da industria de transformação')

```


## Teste de RU ADF

```{r}
#install.packages('urca')
library(urca)

#modelo com tendência
ind.df1 =ur.df(y,type='trend',lags=1, selectlags = 'BIC')
summary(ind.df1)
plot(ind.df1)

#modelo com drift
ind.df2=ur.df(y,type='drift',lags=1,selectlags='BIC')
plot(ind.df2)
summary(ind.df2)

#modelo sem drift e sem tendência e com constante
ind.df3=ur.df(y,type='none',lags=1,selectlags='BIC')
plot(ind.df3)
summary(ind.df3)


```
Aplicando o teste ADF e analisando o resultando para o modelo completo (tendência+drift+constante), apenas com constante e tendência e apenas constante, todos apresentaram valores acima do intervalo de confiança para 5%, logo, não rejeita H0 e a série possui ao menos uma raíz unitária. 


## Teste ADF - indice Industria de transformação

```{r}
ind.df1=ur.df(y,type='trend',lags=0)
plot(ind.df1)
summary(ind.df1)

ind.df2=ur.df(y,type='trend',lags=1)
plot(ind.df2)
summary(ind.df2)

ind.df3=ur.df(y,type='trend',lags=12,selectlags = 'AIC')
plot(ind.df3)
summary(ind.df3)

ind.df4=ur.df(y,type='trend',lags=12,selectlags = 'BIC')
plot(ind.df4)
summary(ind.df4)

ind.df5=ur.df(y,type='drift',lags=12,selectlags = 'BIC')
plot(ind.df5)
summary(ind.df5)

ind.df6=ur.df(y,type='none',lags=1,selectlags='BIC')
plot(ind.df6)
summary(ind.df6)

#teste em relação a variação da série
dind=diff(y)

plot(dind)

dind.df=ur.df(dind,type='none',lags=0)
plot(dind.df)
summary(dind.df)

dind.df1=ur.df(dind,type='none',lags=24,selectlags='BIC')
plot(dind.df1)
summary(dind.df1)
```
Para a série diferenciada uma vez L(1), nota-se que o teste de estatística T para diferentes configurações está dentro do intervalo de confiança de 5%, assim rejeita-se a hipótese nula, logo a série diferenciada uma vez não possui raíz unitária e é estacionária.

# Teste de PP

```{r}
library(urca)

#modelo com tendencia
ind.pp = ur.pp(y,type='Z-alpha',model='trend',lags='long')
plot(ind.pp)
summary(ind.pp)

#modelo sem tendência e com constante
ind2.pp = ur.pp(y,type='Z-alpha',model='constant',lags='long')
plot(yind2.pp)
summary(yind2.pp)

#Modelo com tendência e constante
ind3.pp= ur.pp(y, type='Z-tau',model='trend',lags='long')
plot(ind3.pp)
summary(ind3.pp)

#modelo sem tendência e com constante
ind4.pp=ur.pp(y,type='Z-tau',model='constant',lags='long')
plot(ind4.pp)
summary(ind4.pp)

```

Ao analisar a tabela de Dickey-Fuller para 250 graus de liberdade, não rejeita-se H0. Logo, a série possui ao menos uma raíz unitária. 


# Teste KPSS
```{r}
#modelo com tendência
ind.kpss=ur.kpss(y,type='tau',lags='long')
plot(ind.kpss)
summary(ind.kpss)

#modelo sem tendência e com constante
ind.kpss2=ur.kpss(y,type='mu',lags='long')
plot(ind.kpss2)
summary(ind.kpss2)
```
Para os dois modelos propostos o valor da estatística T é maior que o valor crítico para 5%, logo rejeita-se H0 e tem-se ao menos uma raíz unitária. 








