---
title: "SARIMA desemp"
output: html_document
---

```{r setup, include=FALSE}
knitr::opts_chunk$set(echo = TRUE)
```

# Ler Dados

```{r}
library(readxl)
library(urca)
library(strucchange)
library(forecast)
library(lmtest)
require(tseries)
require(stats)
library(FinTS)
library(urca)
library(TTR)
library(sandwich)

dados1 = read_excel("TaxaDesemprego.xlsx")

desemp = ts(dados1[,2], start = c(1985,1), freq = 12)

#Gráfico da série
plot(desemp, ylab='Taxa de Desemprego', xlab='Anos')
grid()

#Função de Autocorrelação
Acf(desemp, type='correlation',lag.max = 36)

monthplot(desemp)
```

# Teste de Raiz Unitária
## Parte não sazonal
```{r}
desemp.trend=ur.df(desemp,type='trend',lags=24,selectlags='BIC')
summary(desemp.trend)

desemp.drift=ur.df(desemp,type='drift',lags=24,selectlags='BIC')
summary(desemp.drift)

desemp.none=ur.df(desemp,type='none',lags=24,selectlags='BIC')
summary(desemp.none)

```


# Primeira diferença
```{r}
ts.plot(diff(desemp,lag=1,differences=1),ylab="Diff 1",main=expression(y[t]-y[t-1]))
Acf(diff(desemp,lag=1,differences=1),ylab="Diff 1",lag.max = 36)
```

# Teste de estacionariedade da parte sazonal
```{r}
Acf(diff(diff(desemp,lag=1,differences=1),lag=12,differences=1),ylab="Diff 1",lag.max = 36)
```


```{r}
desemp.none=ur.df(diff(diff(desemp,lag=1,differences=1),lag=12,differences=1),type='none',lags=24,selectlags='BIC')
summary(desemp.none)
```

# Teste de Raiz Unitária Sazonal
```{r}
#Teste DHF
#Instalando e carregando pacote de Dummies sazonais
#install.packages("gets")
library(gets)

teste.sazonal=dynlm(diff(desemp,12,1)~ season(desemp) + L(desemp,12)+ diff(L(desemp,1:12),12,1))
summary(teste.sazonal)         
acf(teste.sazonal$residuals)

```


# Modelo SARIMA 
## Escolha pelos critérios de informação AIC e BIC
# Seleção do modelo considerando os dados de jan/1985 a dez/2015

```{r}
#valor_param é definido pelo usuário o qual corresponde ao número máximo de ordem para a parte autoregressiva e média móvel
valor_param=2
dmat=(valor_param+1)^4 #valor_param+1, pois há três possibilidades para cada ordem do modelo, caso valor_param=2;
bics = matrix(0,dmat,5) #Matriz com 81 (3^4) linhas e 5 colunas, com valores 0
aics = matrix(0,dmat,5) 

s = 0
p_max = valor_param
q_max = valor_param
P_max = valor_param
Q_max = valor_param
for (i in 0:p_max)
  for (j in 0:q_max)
    for (k in 0:P_max)
      for (l in 0:Q_max){
        s = s + 1
        bics[s,] = c(i,j,k,l,Arima(window(desemp,end=c(2015,12)),              order=c(i,1,j),seasonal=list(order=c(k,1,l),period=12), lambda=0)$bic)
        aics[s,] = c(i,j,k,l,Arima(window(desemp,end=c(2015,12)), 
order=c(i,1,j),seasonal=list(order=c(k,1,l),period=12), lambda=0)$aic)
      }
bics[bics[,5]==min(bics[,5]),]
aics[aics[,5]==min(aics[,5]),]
```

# Modelo SARIMA(2,1,2)(0,1,1)_12, critério BIC

```{r}
desemp.model1 = Arima(window(desemp,end=c(2015,12)),                                    order=c(2,1,2),seasonal=list(order=c(0,1,1),period=12), lambda=0)

desemp.model1
plot(desemp,ylim=range(desemp,desemp.model1$fit))
lines(desemp.model1$fit,col=2)
legend("topleft",legend=c("Data","Fit"),col=1:2,lty=1)
title("SARIMA(2,1,2)(0,1,1)[12]")


```

# Modelo SARIMA(2,1,2)(1,1,1)_12, cirtério AIC

```{r}
desemp.model2 = Arima(window(desemp,end=c(2015,12)),                                    order=c(2,1,2),seasonal=list(order=c(1,1,1),period=12), lambda=0)

desemp.model2
plot(desemp,ylim=range(desemp,desemp.model2$fit))
lines(desemp.model2$fit,col=2)
legend("topleft",legend=c("Data","Fit"),col=1:2,lty=1)
title("SARIMA(2,1,2)(1,1,1)[12]")
```


# Avaliação dos resíduos

## Modelo  SARIMA(2,1,2)(0,1,1)_12
```{r}
#Autocorrelação 
Acf(desemp.model1$residuals, type = "correlation",lag.max=36)

#Analise das autocorrelações e teste de Autocorrelação de Ljung-Box

tsdiag(desemp.model1,gof.lag = 24)
Box.test(desemp.model1$residuals,lag=12,type='Ljung-Box',fitdf =5)
Box.test(desemp.model1$residuals,lag=24,type='Ljung-Box',fitdf =5)
Box.test(desemp.model1$residuals,lag=36,type='Ljung-Box',fitdf =5)

#Normalidade dos resíduos

par(mfrow=c(1,1))
hist(desemp.model1$residuals, freq=F, ylab='Densidade', xlab='Resíduos', main='Resíduos')
par(new=TRUE)
plot(density(desemp.model1$residuals), axes=F,ann=F, col=4, lwd=2)  

# Teste de hipótese
jarque.bera.test(desemp.model1$residuals) # Teste Jarque-Bera
shapiro.test(desemp.model1$residuals)   # Teste Shapiro-Wilk

#Teste de Heterocedasticidade

ArchTest(desemp.model1$residuals, lag=4) 
ArchTest(desemp.model1$residuals, lag=8)
ArchTest(desemp.model1$residuals, lag=12)

checkresiduals(desemp.model1)
```


## Modelo  SARIMA(2,1,2)(1,1,1)_12
```{r}
#Autocorrelação 
Acf(desemp.model2$residuals, type = "correlation",lag.max=36)

#Analise das autocorrelações e teste de Autocorrelação de Ljung-Box

tsdiag(desemp.model2,gof.lag = 24)
Box.test(desemp.model2$residuals,lag=12,type='Ljung-Box',fitdf =6)
Box.test(desemp.model2$residuals,lag=24,type='Ljung-Box',fitdf =6)
Box.test(desemp.model2$residuals,lag=36,type='Ljung-Box',fitdf =6)

#Normalidade dos resíduos

par(mfrow=c(1,1))
hist(desemp.model2$residuals, freq=F, ylab='Densidade', xlab='Resíduos', main='Resíduos')
par(new=TRUE)
plot(density(desemp.model2$residuals), axes=F,ann=F, col=4, lwd=2)  

# Teste de hipótese
jarque.bera.test(desemp.model2$residuals) # Teste Jarque-Bera
shapiro.test(desemp.model2$residuals)   # Teste Shapiro-Wilk

#Teste de Heterocedasticidade

ArchTest(desemp.model2$residuals, lag=4) 
ArchTest(desemp.model2$residuals, lag=8)
ArchTest(desemp.model2$residuals, lag=12)

checkresiduals(desemp.model2)
```


# Validação do Modelo - cálculo do erro de previsão 1 passo à frente
## Modelo SARIMA(2,1,2)(0,1,1)_12

```{r}

d.erro1 <- matrix(NA, nrow=length(window(desemp, start=2015)), ncol=1)
d.real1 <- matrix(NA, nrow=length(window(desemp, start=2015)), ncol=1)
d.previsto1 <- matrix(NA, nrow=length(window(desemp, start=2015)), ncol=1)
d.errop1 <- matrix(NA, nrow=length(window(desemp, start=2015)), ncol=1)

for (i in 1:length(d.erro1)){
  d.previsto1[i] = predict(Arima(desemp[1:(length(window(desemp, end=c(2014, 12)))+i-1)],order=c(2,1,2),seasonal=list(order=c(0,1,1),period=12,method='ML',n.ahead=1)),lambda=0)$pred
    d.real1[i]=ts(desemp[(length(window(desemp, end=c(2014, 12)))+i)],start=2015, freq=12)
  d.previsto1=ts(d.previsto1,start=2015,freq=12)
  d.erro1[i]=d.real1[i]-d.previsto1[i]
  d.errop1[i]=d.erro1[i]/d.real1[i]
}

reqm1 <- sqrt(sum(d.erro1^2)/length(d.erro1))
print(round(reqm1,4))
eam1 <- sum(abs(d.erro1))/length(d.erro1)
print(round(eam1,4))
mape1 <- 100*sum(abs(d.errop1))/length(d.errop1)
print(round(mape1,4))

plot(d.real1, xlab='N', ylab='Desemprego',col='blue',lty=1)
lines(d.real1,lty=1)
par(new=TRUE)
plot(d.previsto1, axes=F,ann=F, col='red',lty=2)
legend('topright', c('Desemprego', 'Previsto'), col=c('blue', 'red'), lty=1:2, bty='n')
grid()

```

## Modelo SARIMA(2,1,2)(1,1,1)_12

```{r}

d.erro2 <- matrix(NA, nrow=length(window(desemp, start=2015)), ncol=1)
d.real2 <- matrix(NA, nrow=length(window(desemp, start=2015)), ncol=1)
d.previsto2 <- matrix(NA, nrow=length(window(desemp, start=2015)), ncol=1)
d.errop2 <- matrix(NA, nrow=length(window(desemp, start=2015)), ncol=1)

for (i in 1:length(d.erro1)){
  d.previsto2[i] = predict(Arima(desemp[1:(length(window(desemp, end=c(2014, 12)))+i-1)],order=c(2,1,2),seasonal=list(order=c(1,1,1),period=12,method='ML',n.ahead=1)),lambda=0)$pred
    d.real2[i]=ts(desemp[(length(window(desemp, end=c(2014, 12)))+i)],start=2015, freq=12)
  d.previsto2=ts(d.previsto2,start=2015,freq=12)
  d.erro2[i]=d.real2[i]-d.previsto2[i]
  d.errop2[i]=d.erro2[i]/d.real2[i]
}

reqm2 <- sqrt(sum(d.erro2^2)/length(d.erro2))
print(round(reqm2,4))
eam2 <- sum(abs(d.erro2))/length(d.erro2)
print(round(eam2,4))
mape2 <- 100*sum(abs(d.errop2))/length(d.errop2)
print(round(mape2,4))

plot(d.real2, xlab='N', ylab='Desemprego',col='blue',lty=1)
lines(d.real2,lty=1)
par(new=TRUE)
plot(d.previsto2, axes=F,ann=F, col='red',lty=2)
legend('topright', c('Desemprego', 'Previsto'), col=c('blue', 'red'), lty=1:2, bty='n')
grid()

```


# Previsão do modelo 12 passos com intervalos de confiança de 90% e 95%

## Modelo SARIMA(2,1,2)(0,1,1)_12
```{r}
sarima1=Arima(desemp, order=c(2,1,2),seasonal=list(order=c(0,1,1),period=12), lambda=0)
d.prev1=forecast(sarima1,h=12,level=c(0.90, 0.95))
d.prev1
plot(d.prev1)
```

## Modelo SARIMA(2,1,2)(1,1,1)_12
```{r}
sarima2=Arima(desemp,                                    order=c(2,1,2),seasonal=list(order=c(1,1,1),period=12), lambda=0)
d.prev2=forecast(sarima2,h=12,level=c(0.90, 0.95))
d.prev2
plot(d.prev2)
```