---
title: "Atividade 1"
author: "Rodrigo Vidal Cabral"
output: pdf_document
---

```{r setup, include=FALSE}
knitr::opts_chunk$set(echo = TRUE)
```


## Escolha da série temporal
A serie temporal escolhida é uma série de frequência mensal referente ao consumo de energia elétrica (GWh) no setor industrial brasileiro no período de Jan/1979 a Jan/2023. 
O artigo "A time Series Sustainability Assessment of a Partial Energy Portfolio Transition" https://doi.org/10.3390/en14010141 serviu de inspiração para aplicar as técnicas de séries temporais para explorar o cenário de transição energética industrial brasileiro. 

a) Obtenha uma série temporal com periodicidade mensal ou trimestral;

```{r}
library(readxl)

dados= read_excel('energia_industrial.xlsx')
View(dados)
```

```{r}
#lendo arquivos e declarando variaveis
ind = ts(dados[,2], start=c(1979,1), freq=12)
plot(ind,ylab='Consumo de energia industrial (GWh)',xlab='Meses')

lind=ts(log(dados[,2]), start=c(1979,1), freq=12)
plot(lind,ylab='log(Consumo de energia industrial (GWh))',xlab='Meses')

```

Nota-se uma série com tendência e choques influencia a trajetória.

b) Obtenha a série dessazonalizada usando a técnica de variáveis dummies. Faça os gráficos da série original, da série sazonal e da série dessazonalizada.

## Decomposição da Série Temporal
```{r}
t=ts(seq(1:length(lind)),start=c(1979,1), freq=12)

#Construir as binárias
#install.packages('gets')
library(gets)

d=ts(periodicdummies(lind),start=c(1979,1), freq=12)
View(d)

modelo = lm(lind ~ t +d[,1:11])
summary(modelo)

b=modelo$coefficients
b

tendencia=ts(b[1] + b[2]*t,start=c(1979,1), freq=12)
View(tendencia)
sazonal = ts(b[3]*d[,1] + b[4]*d[,2] + b[5]*d[,3] + b[6]*d[,4] + b[7]*d[,5] + b[8]*d[,6] + b[9]*d[,7] + b[10]*d[,8] + b[11]*d[,9] + b[12]*d[,10] + b[13]*d[,11],start=c(1979,1),freq=12)
View(sazonal)
res=ts(modelo$residuals,start=c(1979,1),freq=12)
View(res)

plot(ind,ylab='Consumo de energia industrial (GWh)',xlab='Meses')

par(mfrow=c(2,2))
plot(lind, ylab='log(Consumo de energia industrial (Gwh))')
plot(tendencia)
plot(sazonal)
plot(res)
```
Nota-se que a série possui tendência e sazonalidade determinísticas. No entando, o comportamento do resíduo está altamente relacionada a série original, o que diferencia de um resíduo branco. A obtenção da série dessazonalizada é apresentada abaixo:


#Série Dessazonalizada
```{r}
par(mfrow=c(1,1))
lind.sa=lind - sazonal
plot(exp(lind.sa), main='Consumo de energia industrial - dessazonalizado por variáveis dummies')
```


c) Obtenha a série dessazonalizada a partir das médias móveis. Faça os gráficos da série original, da série sazonal e da série dessazonalizada.

Analisando a série original, nota-se uma série temporal heterocedástica. Assim, aplica-se a decomposição de forma multiplicativa.  

# Decomposição Por Médias Móveis

```{r}
#Modelo Multiplicativo
decomp.mm= decompose(ind,type='multiplicative')
plot(decomp.mm)

sazonal.mm=decomp.mm$seasonal
View(sazonal.mm)

tendencia.mm=decomp.mm$trend
View(tendencia.mm)

residuos.mm=decomp.mm$random
View(residuos.mm)

indice.saz=decomp.mm$figure
indice.saz

dessaz.ind=ts(ind/sazonal.mm,start=c(1979,1),freq=12)

plot(ind,ylab='Consumo de energia industrial (GWh)',xlab='Meses')

plot(dessaz.ind, main='Consumo de energia industrial - dessazonalizado por médias móveis')
```
A decomposição multiplicativa demonstra o resíduo aleatório mais representativo ao ruído branco em relação a decomposição por variáveis dummy, embora ainda possua relação com a série temporal, notadamente em picos a vales acentuados. 



d) aplique o filtro HP para obter a série suavizada. Apresente os gráficos das séries suavizada e de ciclo.

#Aplicação Filtro HP
```{r}
#variavel ind

#install.packages('mFilter')
library(mFilter)

hp <- hpfilter(ind, freq = 14400) #coeficiente para freq mensal 

par(mfrow=c(2,1),cex=.8)
plot(hp$x, main="Hodrick-Prescott filter: Trend",
     col=1, ylab="")
lines(hp$trend,col=2)

plot(hp$cycle,
     main="Hodrick-Prescott filter: Cycle",
     col=2, ylab="", ylim=range(hp$cycle,na.rm=TRUE))
```


Nota-se no primeiro gráfico a suavização por filtro HP com uma melhor vizualização da tendência de médio e longo prazo. Já no segundo gráfico nota-se os ciclos de curto prazo. Assim, observa-se a compatibilidade com o objetivo da ferramenta utilizada para retirar tendências de longo prazo. 